【裁判字號】    98,訴,3420
【裁判日期】    991112
【裁判案由】    偽造有價證券
【裁判全文】
臺灣板橋地方法院刑事判決              98年度訴字第3420號
公  訴  人  臺灣板橋地方法院檢察署檢察官
被      告  甲○○
指定辯護人  本院公設辯護人乙○○
上列被告因偽造有價證券案件，經檢察官提起公訴（98年度偵字
第12294 號），本院判決如下：
    主  文
甲○○犯偽造有價證券罪，處有期徒刑年肆月。偽造之發票人
為臺耘國際有限公司、發票日為民國九十八年三月三十一日、票
面金額為新臺幣玖萬零捌佰陸拾元、付款銀行為第一銀行泰山分
行、票號為XA0000000號之支票壹紙沒收。
    事  實
一、甲○○前於民國96年7 月間至同年11月間，在址設臺北縣泰
    山鄉○○街107 號之「臺耘國際有限公司」（下稱臺耘公司
    ）擔任會計職務，負責記帳及存提公司款項等工作，為從事
    業務之人，竟意圖為自己不法之所有，於96年9 月7 日某時
    ，將其業務上持有之臺耘公司空白支票2 紙（付款銀行均為
    第一銀行泰山分行，票號分別為XA0000000 、XA0000000 號
    ）侵占入己（所涉業務侵占部分，業經本院另以97年度訴字
    第4815號判決確定）。另基於意圖行使而偽造有價證券之犯
    意，先於離職前某日，在上開票號XA0000000 號之空白支票
    金額欄內填載「新臺幣（下同）玖萬捌佰陸拾元整」、「NT
    ＄90,860」等文字，復在臺耘公司負責人丙○○之辦公室內
    ，利用丙○○忙於他事疏未注意之機會，未經丙○○同意，
    擅自盜用「臺耘國際有限公司」、「丙○○」之印章（即臺
    耘公司簽發支票所使用之大、小章），而在上開2 紙支票發
    票人欄內接續蓋用「臺耘國際有限公司」、「丙○○」之印
    文各2 枚，再於離職後之98年1 月間某日，在不詳地點，在
    上開票號XA0000000 號之支票發票日欄內填載「98年3 月31
    日」等文字，而將該紙支票（有價證券）偽造完成後，為支
    付其所經營之「雅思堡照明企業社」積欠「允晟照明股份有
    限公司」（下稱允晟公司）之貨款，乃於98年1 月間某日，
    在址設臺北縣泰山鄉○○路○ 段74巷10號1 樓之雅思堡照明
    企業社內，將上開票號XA0000000 號之支票1 紙交付予允晟
    公司業務人員許志銘而行使之。嗣因允晟公司提示上開支票
    遭到退票，丙○○於98年3 月31日接獲第一銀行泰山分行退
    票通知，始悉上情。
二、案經臺耘公司訴由臺北縣政府警察局新莊分局移請臺灣板橋
    地方法院檢察署檢察官偵查起訴。
    理  由
一、上揭事實，業據被告甲○○於本院審理時坦承不諱，核與證
    人丙○○於警、偵訊時及證人林明澤（允晟公司負責人）、
    許志銘於偵訊時證述之情節相符，並有上開票號XA0000000
    號支票暨退票理由單、上開票號XA0000000 號支票暨票據掛
    失止付通知書各1 紙（以上均影本）附卷可稽，足認被告之
    自白與事實相符，本件事證明確，被告犯行已堪認定（關於
    證據能力部分，證人丙○○於警詢所為證述，屬被告以外之
    人於審判外之言詞陳述，而公訴人、被告及辯護人就上開言
    詞陳述，於本院調查證據時知有刑事訴訟法第159 條第1 項
    不得為證據之情形，均未於言詞辯論終結前聲明異議，視為
    同意作為證據，本院審酌該言詞陳述作成之情形正常，並無
    何違背法定程序或不當之情形，且與待證事實有關聯性，認
    適當作為證據，故上開言詞陳述依刑事訴訟法第159 條之5
    之規定，具有證據能力；另證人丙○○、林明澤、許志銘曾
    分別於檢察官偵查中到庭具結作證，其等向檢察官所為之言
    詞陳述，並無證據證明有何顯不可信之情況，且均與本案待
    證事實相關，依刑事訴訟法第159 條之1 第2 項規定，均得
    為證據）。
二、核被告所為，係犯刑法第201 條第1 項偽造有價證券罪。被
    告盜用臺耘公司大、小章在上開2 紙支票上接續蓋用「臺耘
    國際有限公司」、「丙○○」印文之行為，屬偽造有價證券
    犯行之一部，應為偽造有價證券之犯行所吸收，不另論罪；
    又其偽造有價證券後持以行使，行使偽造有價證券之行為，
    應為較重之偽造有價證券行為所吸收，亦不另論罪。爰審酌
    被告利用任職於臺耘公司之機會，侵占臺耘公司之空白支票
    並盜蓋該公司大、小章，偽造上開支票復行使之，對臺耘公
    司之信用造成損害，行為實有不當，惟念其犯後於本院審理
    時坦承犯行，且已於98年4 月2 日將上開票號XA0000000 號
    之支票1 紙（此支票尚未偽造完成）交還臺耘公司，態度尚
    可，及其犯罪之動機、目的、手段、所生危害等一切情狀，
    量處如主文所示之刑，以資懲儆。末查，被告所偽造發票人
    為臺耘公司、發票日為98年3 月31日、票面金額為90,860元
    、付款銀行為第一銀行泰山分行、票號為XA0000000 號之支
    票1 紙，係偽造之有價證券，不問屬被告與否，應依刑法第
    205 條之規定宣告沒收。
據上論斷，應依刑事訴訟法第299 條第1 項前段，刑法第201 條
第1 項、第205 條，刑法施行法第1 條之1 ，判決如主文。
本案經檢察官李美金到庭執行職務。
中    華    民    國    99    年    11    月    12    日
                刑事第十八庭  審判長法  官  楊仲農
                                    法  官  謝梨敏
                                    法  官  楊筑婷
以上證明與原本無異。
如不服本判決應於收受本判決後10日內向本院提出上訴書狀，並
應敘述具體理由，如未敘述上訴理由者，應於上訴期間屆滿後20
日內補提理由書狀於本院（均須按他造當事人之人數附繕本）「
切勿逕送上級法院」。
中    華    民    國    99    年    11    月    12    日
                                      書記官  傅淑芳
附錄本案論罪科刑法條：
中華民國刑法第201條
意圖供行使之用，而偽造、變造公債票、公司股票或其他有價證
券者，處3 年以上10年以下有期徒刑，得併科3 千元以下罰金。
行使偽造、變造之公債票、公司股票或其他有價證券，或意圖供
行使之用，而收集或交付於人者，處1 年以上7 年以下有期徒刑
，得併科3 千元以下罰金。

司法院資訊處製作；財團法人民間司法改革基金會備份。
